臺灣花蓮地方法院民事判決　九十年度訴字第二九八號
　　原　　　告　　丙○○
　　訴訟代理人　　乙○○
　　被　　　告　　甲○○
　　法定代理人　　戊○○
　　法定代理人　　方敏生
　　訴訟代理人　　丁○○
右當事人間請求侵權行為損害賠償事件，本院判決如左：
    主      文
被告甲○○、保證責任花蓮縣肉品運銷合作社應連帶給付原告新台幣壹拾玖萬元，及
被告甲○○自民國九十年七月十九日起，被告保證責任花蓮縣肉品運銷合作社自民國
九十年十月六日起，均至清償日止，按年息百分之五計算之利息。
被告甲○○、保證責任花蓮縣肉品運銷合作社應連帶給付原告新台幣貳萬壹仟伍佰玖
拾壹元，及被告甲○○自民國九十年七月十九日起，被告保證責任花蓮縣肉品運銷合
作社自民國九十年十月六日起，均至清償日止，按年息百分之五計算之利息；或被告
台灣中國航聯產物保險股份有限公司應給付原告新台幣貳萬壹仟伍佰玖拾壹元，及自
民國九十年九月二十八日起至清償日止，按年息百分之五計算之利息。
原告其餘之訴駁回。
訴訟費用由被告甲○○、保證責任花蓮縣肉品運銷合作社連帶負擔百分之十八，餘由
原告負擔。
本判決第一、二項於原告以新台幣柒萬元供擔保後，得對被告甲○○、保證責任花蓮
縣肉品運銷合作社假執行。
原告其餘假執行之聲請駁回。
    事      實
甲、原告方面：
  （一）聲明：
  (一)被告應連帶給付原告新台幣（下同）一百二十萬五千八百六十三元，及自本件訴
    狀繕本送達翌日起至清償日止，按年息百分之五計算之利息。
  (二)願供擔保請准對被告甲○○及保證責任花蓮縣肉品運銷合作社假執行宣告。
  （二）陳述：
      (一)被告甲○○於民國（下同）八十九年九月二十九日上午八時三十分許，駕駛
        車牌號碼ＩＸ─四五○二號自用小客車，況花蓮市○○路由南往北行駛，途
        經該路與明心街路口欲左轉時，本應注意汽車行經行人穿越道應減速慢行，
        詎疏未注意暫停禮讓行人先行，不慎撞及正由明心街行人穿越道由西往東行
        進之原告，致原告不支倒地，因而受有左側半髖人工關節術後前彌補補物骨
        折等傷害（被告甲○○業經鈞院花蓮簡易庭以九十年度花簡字第一六六號刑
        事判決判處罪刑確定）。原告因受前開傷害而支出醫藥費達二萬一千五百九
        十一元，又原告及其家屬於住院及法院訴訟期間支出雜費二萬四千二百七十
        二元，原告自受傷迄今行動不便，需僱請看護，以每月看護費一萬五千元計
        ，以原告回復所需期間一年計算，需費十八萬元，又原告原具有裁縫技藝及
        看照幼兒專長，每月收入約為一萬五千元，以原告回復所需期間一年計算，
        合計為十八萬元，原告因此次車禍精神上遭受重大痛苦，此項精神慰撫金應
        以八十萬元為相當。原告既因被告甲○○之前開不法侵害，而受有前開財產
        上及精神上之損害，自得依民法第一百八十四條及第一百九十五條之規定，
        向被告甲○○請求給付上開損害金額共計一百二十萬五千八百六十三元及法
        定遲延利息。又被告甲○○係受僱於被告保證責任花蓮縣肉品運銷合作社（
        下稱肉品運銷合作社），於其執行職務時肇事，故被告肉品運銷合作社亦應
        負連帶賠償責任。
      (二)至被告台灣中國航聯產物保險股份有限公司（下稱中國航聯）係肇事車輛之
        強制汽車責任保險之保險人，其尚未對本件車禍進行理賠，是被告中國航聯
        應與其餘被告同負賠償責任。
      (三)對被告所為抗辯之陳述：被告甲○○所稱已為原告支出醫藥及機票等費用及
        出借機車等情，本屬其義務，其所指稱原告無和解誠意云云，並非實在。因
        原告女兒居住於嘉義，為就近照顧原告之方便，乃轉至財團法人天主教聖馬
        爾定醫院就診，故其間花費均屬必要，原告迄今尚未完全康復，原告所請求
        之金額實屬相當，並無過高之處，是被告辯稱請求金額過高云云，即不足採
        。且被告甲○○於肇事當時確係為被告肉品運銷合作社運送肉品，應屬執行
        職務，此可參酌台灣花蓮地方法院檢察署九十年度偵字第四二八號案件卷宗
        資料。
  （三）證據：提出醫藥費用收據影本十二張、收據九十九張、看護證明書、身心障
        礙手冊、裁縫證明書、診斷證明書各一件為證。
乙、被告方面：
壹、被告甲○○部分：
  （一）聲明：原告之訴駁回。
  （二）陳述：對於系爭車禍發生之責任不擬爭辯，惟就原告請求之金額除醫藥費部
        分外，其財產上之損害賠償請求應以民法第一百九十三條所定「喪失或減少
        勞動能力或增加生活上之需要」為限，並非所有支出及負擔均由被告負責，
        對於非財產上損害部分，亦應符合民法第一百九十五條所規定之「情節重大
        」之要件。準此，原告請求之雜支費用二萬四千二百七十二元及精神慰撫金
        八十萬元於法無據，看護費以一年計算達十八萬元，亦屬偏高，至其請求喪
        失勞動力損失為十八萬元部分，以原告之高齡，其真實性頗有疑義。被告自
        發生系爭車禍後，即秉持最大誠意電請救護車、支出醫藥費、支出原告親友
        機票、為助原告女兒探病而借予機車，且原告已經法院判處五十日拘役刑罰
        ，係被告未表示和解誠意，併請鈞院斟酌。
  （三）證據：醫療費收據影本、機票付費資料影本各一件為證。
貳、被告肉品運銷合作社部分：
  （一）聲明：原告之訴駁回。
  （二）陳述：不同意原告將被告戊○○變更為肉品運銷合作社。被告甲○○雖受僱
        於被告，但發生車禍當時她並非駕駛被告肉品運銷合作社之車輛，亦非外出
        執行職務，其當時是處理私事，與被告肉品運銷合作社無關。
、被告台灣中國航聯部分：
  （一）聲明：原告之訴駁回。
  （二）陳述：就系爭車禍肇事雙方均未提出醫藥費等因受損所支出之單據，因而未
        能辦理給付保險金。
    理      由
壹、程序方面：按訴狀送達後，原告不得將原訴變更或追加他訴，但請求之基礎事實
    同一者，不在此限，民事訴訟法第二百五十五條第一項但書第二款定有明文。原
    告就本件所請求者乃為針對系爭車禍之肇事者及其僱傭人請求損害賠償，原告就
    原針對戊○○之部分變更為被告肉品運銷合作社，仍係本於同一基礎事實，就訴
    訟經濟之考量，應屬適當，是被告就原告所為訴之變更雖表示不同意，揆諸上開
    規定，該訴之變更仍堪認為合法，合先敘明。
貳、實體方面：
一、被告甲○○部分：原告主張被告甲○○於前揭時地因過失駕車不法撞傷原告，致
    原告受有左側半髖人工關節術後前彌補補物骨折等傷害，及原告因而支出醫藥費
    二萬一千五百九十一元之事實，被告均不爭執，並據原告提出醫藥費用收據影本
    十二張為證，是被告甲○○之前開過失侵權行為責任，及原告支出醫藥費達二萬
    一千五百九十一元之事實，即堪認定。惟原告主張：原告及其家屬於住院及法
    院訴訟期間支出雜費二萬四千二百七十二元，原告自受傷迄今行動不便，需僱
    請看護，以每月看護費一萬五千元計，以原告回復所需期間一年計算，需費十八
    萬元，又原告原具有裁縫技藝及看照幼兒專長，每月收入約為一萬五千元，以
    原告回復所需期間一年計算，合計為十八萬元，原告係因此次車禍而成殘障，
    精神上遭受重大痛苦，此項精神慰撫金應以八十萬元為相當等部分，被告則予以
    否認。按「不法侵害他人之身體或健康者，對於被害人因此喪失或減少勞動能力
    ，或增加生活上之需要時，應負損害賠償責任」，民法第一百九十三條固定有明
    文，但依照上開規定所謂「增加生活上之需要」係針對「被害人」而言，並不包
    括被害人之家屬，從而，原告主張其家屬支出雜費二萬四千二百七十二元部分，
    即與此法條之規定不符。次就原告請求看護費十八萬元部分論，鑑定人鄺世通即
    財團法人佛教慈濟綜合醫院醫師於九十一年一月三十一日至本院表示鑑定意見稱
    ：本件原告在復原期持拐杖就可行動，不需人扶持，看護應屬不必要等語，原告
    復未能另行舉證以證明其確有僱人看護之必要，是本院尚難認此看護費之請求為
    適當。另就原告之身體因遭受前開不法侵害而減少勞動能力，而請求十八萬元部
    分，依前開鑑定人鄺世通醫師於同日之鑑定意見所述：勞動力最多在半年後就可
    恢復等語，復參酌原告之智識程度為小學畢業，現年六十九歲，受傷前從事裁縫
    工作，現無工作，以及原告所提出之裁縫證明書等情，認原告之勞動能力收入以
    一月一萬五千元，復原期間以六個月計算，共計其所喪失之勞動能力收入為九萬
    元為適當，逾此部分之請求，即屬無據。末就原告之非財產上損害賠償金部分，
    原告之身體既受被告甲○○不法侵害，原告自得依民法第一百九十五條第一項之
    規定請求非財產上之損害賠償，本院審酌原告所受之傷害為左側半髖人工關節術
    後前彌補補物骨折，原告之智識程度為小學畢業，現年六十九歲，受傷前從事裁
    縫工作，現無工作，被告甲○○現年二十七歲，專科畢業，月收入為二萬至二萬
    五千元，以及被告甲○○於本件之過失情節非輕等一切情狀，認原告得請求之非
    財產上損害賠償額以十萬元為適當，逾此部分之請求，即非恰當。綜上，原告可
    依侵權行為之法律關係請求被告甲○○給付之金額，總計為二十一萬一千五百九
    十一元。
二、被告肉品運銷合作社部分：原告主張被告甲○○係受僱於被告肉品運銷合作社之
    情，被告均不爭執，惟原告主張被告甲○○於前開時地駕車肇事時，係為被告肉
    品運銷合作社執行業務之情，被告肉品運銷合作社及甲○○則均予以否認。原告
    就此則請求引用台灣花蓮地方法院檢察署九十年度偵字第四二八號案件資料，經
    本院調閱前開偵查案件所附之八十九年度他字第三二三號卷宗，查知被告甲○○
    於八十九年十二月七日於檢察官訊問時，陳稱：平日我為會計，因公司同仁不在
    ，由我臨時代為送貨等語，由上應可推論被告甲○○之肇事確係為被告肉品運銷
    合作社執行職務之時，原告此部分之主張應可採信。因而，原告自得依民法第一
    百八十八條第一項前段之規定，向被告肉品運銷合作社請求其與被告甲○○連帶
    負擔前開二十一萬一千五百九十一元之損害賠償責任。
三、被告中國航聯部分：原告主張被告中國航聯為肇事車輛之強制汽車責任險之保險
    人，被告中國航聯業已自認，堪以認定。按強制汽車責任保險法第二十五條第一
    項之規定，強制汽車責任保險之給付項目，為傷害醫療給付、殘廢給付及死亡給
    付，本件並非殘廢或死亡之情形，僅屬傷害之情形，故被告中國航聯就本件依照
    同法第十二條所稱之汽車交通事故所致之原告體傷，自應依法負擔給付保險金之
    責任。本件原告所支出之傷害醫療費用為二萬一千五百九十一元，有如前述，從
    而，原告請求被告中國航聯給付二萬一千五百九十一元範圍內之請求，即屬有據
    ，逾此部分之請求為無理由。另連帶債務之成立係以當事人有約定或法有明定之
    情形下，始足當之，民法第二百七十二條第二項定有明文，本件原告請求被告中
    國航聯與其餘二名被告同負連帶賠償責任，於本件既無約定又不符法定情形，即
    難予准許。
四、原告勝訴部分陳明願供擔保，聲請宣告假執行，核無不合，爰酌定相當擔保金額
    予以准許。其敗訴部分因假執行已失所附麗，應予駁回。
、據上論結：原告之訴為一部有理由，一部無理由，依民事訴訟法第七十九條但書
    、第八十五條第二項、第三百九十條第二項，判決如主文。
中　　　華　　　民　　　國　　九十一　　年　　　四　　　月　　　八　　　日
　　　　　　　　　　　　臺灣花蓮地方法院民事庭
~B法　　　官　郝燮戈
右正本證明與原本無異。
如對本判決不服，應於送達後廿日內，向本院提出上訴狀（應抄附繕本）。
~B法院書記官　高明正
中　　　華　　　民　　　國　　九十一　　年　　　四　　　月　　　九　　　日
